【裁判字號】    98,訴,4351
【裁判日期】    981231
【裁判案由】    毒品危害防制條例
【裁判全文】
臺灣板橋地方法院刑事判決              98年度訴字第4351號
公  訴  人  臺灣板橋地方法院檢察署檢察官
被      告  甲○○
上列被告因違反毒品危害防制條例案件，經檢察官提起公訴（98
年度毒偵字第7314號），被告於準備程序中對被訴之事實為有罪
陳述，本院合議庭裁定由受命法官獨任行簡式審判程序，並判決
如下：
    主    文
甲○○施用第一級毒品，累犯，處有期徒刑壹年；扣案第一級毒
品海洛因壹包（毛重貳點陸伍公克）沒收銷燬，分裝勺支、吸
食器壹個沒收。
    事    實
一、甲○○前於(1)民國79年間，因殺人未遂案件，經臺灣士林地
    方法院以79年度訴字第440 號判決判處有期徒刑7 年，上訴
    後由臺灣高等法院以80年度上訴字第312 號判決撤銷原判決
    ，改判處有期徒刑3 年6 月，82年7 月13日因縮短刑期假釋
    出監，迄84年2 月7 日保護管束期滿未經撤銷假釋，未執行
    之刑視為已執行完畢；(2)又於87年間，因施用第二級毒品案
    件，經臺灣士林地方法院以87年度毒聲字第892 號裁定送勒
    戒處所施以觀察、勒戒後，因認無繼續施用毒品傾向，於87
    年12 月14 日出所，該次施用毒品犯行併由臺灣士林地方法
    院檢察署檢察官以87年度偵字第9832號為不起訴處分確定；
    另於91 年 間，因連續施用第一、二級毒品案件，經臺灣士
    林地方法院以91年度毒聲字第463 號裁定送勒戒處所施以觀
    察、勒戒後，因認有繼續施用毒品傾向，乃由臺灣士林地方
    法院復以91年度毒聲字第587 號裁定令入戒治處所施以強制
    戒治，後於91年12月17日停止戒治出所（惟嗣復經撤銷停止
    戒治，於92年9 月9 日入所執行強制戒治，迄93年1 月9 日
    因法律修正出所，接續執行本次施用毒品犯行經臺灣士林地
    方法院以91年度訴字第408 號判決所判處有期徒刑7 月、4
    月，並定應執行有期徒刑10月之徒刑，於93年11月9 日因徒
    刑執行完畢出監）；(3)復於95年間，因施用第一、二級毒品
    案件，經臺灣臺北地方法院以95年度訴字第1326號判決判處
    有期徒刑9 月、6 月，並定應執行有期徒刑1 年2 月確定；
    (4)再於96年間，因轉讓第一級毒品等案件，經臺灣臺北地方
    法院以95年度訴字第2075號判決判處有期徒刑8 月、8 月，
    並定應執行有期徒刑1 年3 月，上訴後，由臺灣高等法院以
    96年度上訴字第3371號判決駁回上訴確定；(5)另於96年間，
    因施用第一、二級毒品案件，經臺灣臺北地方法院以96年訴
    字第127 號判決判處有期徒刑1 年、8 月，並定應執行有期
    徒刑1 年6 月確定，嗣因中華民國九十六年罪犯減刑條例經
    立法院制定，由總統於96年7 月4 日公布，自96年7 月16日
    起生效，其所犯上開(3)(5)二案，經臺灣臺北地方法院以96年
    度聲字第575 號裁定各減刑為有期徒刑4 月又15日、3 月、
    6 月、4 月，並更定應執行有期徒刑1 年4 月，復與(4)一案
    ，經臺灣高等法院以97年度聲字第13 86 號裁定應執行有期
    徒刑2 年6 月確定，97年9 月25日因假釋出監，並付保護管
    束（98年4 月2 日保護管束期滿）；(6)又於98年間，因施用
    第一級毒品案件，經臺灣臺北地方法院以98年度訴字第1378
    號判決判處有期徒刑10月確定；詎仍未知所戒慎，復基於同
    時施用第一級毒品海洛因、第二級毒品甲基安非他命之犯意
    ，於98年9 月30日某時許，在臺北市○○○路○ 段77號4 樓
    之2 租屋處，以將海洛因、甲基安非他命混合置於玻璃球內
    燒烤後吸食煙氣之方式，同時施用海洛因、甲基安非他命；
    嗣於98年9 月30日下午4 時許（起訴書原載為「翌日《31日
    》」容有誤會），因涉嫌販賣第一級毒品海洛因與林獻章而
    為警依已查獲之林獻章供述，由林獻章先以電話聯繫甲○○
    相約在臺北市○○街41巷口見面交付毒品海洛因，甲○○因
    與友人王錫津依約定時間前往上址即為警查獲，並當場扣得
    海洛因2 包（毛重7.77公克），甲○○嗣且帶同警方前往台
    北市○○○路91號10樓9 室租屋處，另扣得其所有供本件施
    用毒品犯行所用之分裝勺3 支、吸食器1 個，復扣得海洛因
    6 包（毛重65.94 公克，甲○○此部分所涉販賣第一級毒品
    罪嫌，業經臺灣板橋地方法院檢察署檢察官另以98年度毒偵
    字第27004 、27006 號提起公訴），再至台北市○○○路○
    段77號4 樓之2 租屋處，扣得其因本件施用第一、二級毒品
    犯行而持有之海洛因1 包（毛重2.65公克），甲○○併同意
    接受員警採尿，其尿液檢體經送驗後，呈嗎啡與甲基安非他
    命陽性反應，因悉上情。
二、案經臺北縣政府警察局移送臺灣板橋地方法院檢察署檢察官
    偵查後起訴。
    理    由
一、認定犯罪事實所憑之證據及理由：
(一)、訊據被告對其於上揭時間、地點施用第一級毒品海洛因、第
    二級毒品甲基安非他命之事實，於本院審理中自白不諱；而
    其為警查獲時，同意接受員警採尿，其尿液檢體經警送驗後
    ，呈嗎啡、甲基安非他命陽性反應乙節，有臺北縣政府警察
    局刑事警察大隊查獲違反毒品危害防制條例案件犯嫌代碼對
    照表、台灣檢驗科技股份有限公司於98年10月16日所出具之
    濫用藥物檢驗報告等附於偵查卷足憑（見98年度毒偵字第73
    14號偵查卷第62、63頁）；另被告為警查獲後，在台北市○
    ○○路○ 段77號4 樓之2 租屋處所扣得白色粉末1 包，經鑑
    定，毛重2.65公克，呈海洛因、嗎啡反應，亦有臺北縣政府
    警察局刑事警察大隊查獲涉嫌違反毒品危害防制條例案件毒
    品初步鑑驗報告單在卷可稽（見98年度毒偵字第7314號偵查
    卷第43頁），足見被告為警查獲時確持有海洛因無誤；此外
    ，復有被告所有供其本件施用毒品犯行所用之分裝勺3 支、
    吸食器1 個等物扣案為憑，俱徵被告自白應與事實相符，可
    以採信。
(二)、按施用第一、二級毒品為犯罪行為，毒品危害防制條例第10
    條第1 項及第2 項各定有處罰明文，故施用該毒品者，依前
    揭規定本應科以刑罰，惟基於施用毒品之人，兼有病患屬性
    ，乃於刑事政策上對合於一定條件之施用者，依同條例第20
    條、第23條之規定，施以觀察、勒戒及強制戒治之治療，期
    以保安處分替代刑罰，戒斷其身、心癮，嗣因其程式過於繁
    雜，上揭條例於92年7 月9 日修正公佈，自93年1 月9 日施
    行，將該第20條、第23條之保安處分程式，單純區分為「初
    犯」、「五年內再犯」及「五年後再犯」三種；依其立法理
    由之說明：「初犯」，經觀察、勒戒或強制戒治後，應為不
    起訴處分或不付審理之裁定；經觀察、勒戒或強制戒治執行
    完畢釋放後，「五年內再犯」者，因其再犯率甚高，原實施
    之觀察、勒戒及強制戒治既已無法收其實效，爰依法追訴或
    裁定交付審理，至於經觀察、勒戒或強制戒治執行完畢釋放
    後，「五年後再犯」者，前所實施之觀察、勒戒或強制戒治
    已足以遮斷其施用毒品之毒癮，為期自新及協助其斷除毒癮
    ，仍適用「初犯」規定，先經觀察、勒戒或強制戒治之程序
    ，從而依修正後之規定，僅限於「初犯」及「五年後再犯」
    二種情形，始應先經觀察、勒戒或強制戒治程式，不能逕行
    起訴，亦即設為施用毒品罪起訴條件之限制，但倘被告於五
    年內已再犯，經依法再為保安處分或追訴處罰者，縱其第三
    次（或第三次以上）施用毒品之時間，在初犯之保安處分執
    行完畢釋放五年以後，即非屬「五年後再犯」之情形，且因
    前有「五年內再犯」情形，顯見其再犯率甚高，原實施之保
    安處分無法收其實效，毋庸仍予寬典處遇，而應依該條例第
    10條逕予刑罰制裁，至於第三次（或第三次以上）施用毒品
    之時間，是否宜有期間限制？以多久為適宜？則分屬刑事政
    策、專門醫學之範圍，非審判機關所能決定，有待循立法途
    徑解決（最高法院98年度台非字第56號判決意旨參照）；查
    ，被告前於87年間，因施用第二級毒品案件，經臺灣士林地
    方法院以87年度毒聲字第892 號裁定送勒戒處所施以觀察、
    勒戒後，因認無繼續施用毒品傾向，於87年12月14日出所，
    該次施用毒品犯行併由臺灣士林地方法院檢察署檢察官以87
    年度偵字第9832號為不起訴處分確定後；另於91年間，因連
    續施用第一、二級毒品案件，經臺灣士林地方法院以91年度
    毒聲字第463 號裁定送勒戒處所施以觀察、勒戒後，因認有
    繼續施用毒品傾向，乃由臺灣士林地方法院復以91年度毒聲
    字第58 7號裁定令入戒治處所施以強制戒治，於91年12月17
    日停止戒治出所，惟嗣復經撤銷停止戒治，於92年9 月9 日
    入所執行強制戒治，迄93年1 月9 日因法律修正出所，接續
    執行該次施用毒品犯行經臺灣士林地方法院以91年度訴字第
    408 號判決所判處有期徒刑7 月、4 月，並定應執行有期徒
    刑10月之徒刑，於93年11月9 日因徒刑執行完畢出監各情，
    有臺灣高等法院被告前案紀錄表在卷可稽，是被告於87年12
    月14日因觀察勒戒執行完畢釋放出所，該次施用毒品犯行併
    由臺灣板橋地方法院檢察署檢察官以87年度偵字第9832號為
    不起訴處分確定後，仍於5 年以內之91年間，再因施用毒品
    犯行，經觀察勒戒、強制戒治、法院判刑，則其於施用毒品
    初犯經觀察、勒戒執行完畢釋放後，既已於「五年內再犯」
    施用毒品之罪，並經依法送觀察、勒戒、強制戒治、法院判
    刑，揆諸前揭說明，被告本件於98年9 月30日之施用第一、
    二級毒品犯行，雖距之前最後一次強制戒治完畢釋放之時間
    （即93年1 月9日 ），已有五年以上，但因之前業已「五年
    內再犯」，經依法再為保安處分，自不合於毒品危害防制條
    例第20條第3 項「五年後再犯」之規定，即無再送觀察、勒
    戒及強制戒治之必要，應由檢察官就被告此部分施用毒品犯
    行逕行依法追訴；綜上，本件事證已明，被告犯行堪以認定
    。
二、應適用之法律、科刑審酌事由、沒收物之處理：
(一)、核被告如事實欄所為，係犯毒品危害防制條例第10條第1 項
    之施用第一級毒品罪及同條第2 項之施用第二級毒品罪；其
    施用第一、二級毒品前持有該等毒品行為，均各為其後施用
    之高度行為所吸收，均不另論罪；又被告同時合併施用第一
    、二級毒品，乃以一行為而觸犯2 罪名，為想像競合犯，應
    依刑法第55條規定，僅從一重之施用第一級毒品罪處斷；另
    被告於91年間，因連續施用第一、二級毒品案件，經臺灣士
    林地方法院以91年度訴字第408 號判決各判處有期徒刑7 月
    、4 月，並定應執行有期徒刑10月確定，於93年11月9 日因
    徒刑執行完畢出監等情，有前揭臺灣高等法院被告前案紀錄
    表在卷可參，是其於有期徒刑執行完畢後，5 年以內，故意
    再犯本件有期徒刑以上之罪，為累犯，應依刑法第47條第1
    項規定，加重其刑。
(二)、爰審酌被告曾因施用毒品犯行受觀察勒戒、強制戒治及刑罰
    執行，仍不知悛悔，復犯本件之罪，甚屬不該，惟念其犯後
    坦承犯行尚有悔意，並兼衡其犯罪之動機、目的、手段等一
    切情狀，就其本件犯行，量處如主文所示之刑，以資懲儆。
(三)、被告為警查獲後，在台北市○○○路○ 段77號4 樓之2 租屋
    處所扣得海洛因1 包（毛重2.65公克），為被告因本件施用
    毒品犯行而持有之物，且因該只分裝袋內之海洛因與盛裝前
    開毒品之分裝袋1 只，二者在物理上俱難以析離，均應按毒
    品危害防制條例第18條第1 項前段規定，諭知沒收銷燬；另
    扣案分裝勺3 支、吸食器1 個，為被告所有供本件施用毒品
    犯行所用之物，爰依刑法第38條第1 項第2 款規定宣告沒收
    ；惟扣案海洛因2 包（毛重7.77公克）、海洛因6 包（毛重
    65.94 公克），係被告另案涉嫌販賣第一級毒品案件之重要
    證物，且經檢察官更以98年度毒偵字第27004 、27006 號提
    起公訴，由本院另案審理中，此有該案起訴書、前揭臺灣高
    等法院被告前案紀錄表在卷可參，是就該等扣案物部分，即
    不於本案併為沒收銷燬之諭知，附此敘明。
據上論斷，應依刑事訴訟法第273 條之1 第1 項、299 條第1 項
前段，毒品危害防制條例第10條第1項、第2項、第18條第1 項前
段，刑法第11條前段、第55條前段、第47條第1項、第38條第1項
第2款，判決如主文。
本案經檢察官高智美到庭執行職務。
中    華    民    國    98    年    12    月    31    日
                  刑事第十九庭法  官  陳明偉
以上正本證明與原本無異。
如不服本判決，應於判決送達後10日內，向本院提出上訴狀。
                              書記官  陳玉心
中    華    民    國    98    年    12    月    31    日
附錄本案論罪科刑法條全文：
毒品危害防制條例第10條
施用第一級毒品者，處六月以上五年以下有期徒刑。
施用第二級毒品者，處三年以下有期徒刑。


司法院資訊處製作；財團法人民間司法改革基金會備份。
